最高法院民事裁定　　　　　　　九十六年度台抗字第二０三號
再 抗告 人　甲　○
　　　　　　乙○○
　　　　　　甲○興
　　　　　　丁○○
　　　　　　丙○○
　　　　　　戊○○
共　　　同
訴訟代理人　黃秀蘭律師
上列再抗告人因與相對人己○○間聲請假處分事件，對於中華民
國九十五年十一月二十一日台灣高等法院裁定（九十五年度抗字
第九五０號），提起再抗告，本院裁定如下：
    主  文
原裁定廢棄，應由台灣高等法院更為裁定。
    理  由
再抗告人以：相對人於民國八十四年七月二十一日以其為祭祀公
業周元榮、周元榮公榮文公、周元榮公、周榮文公、三界公（下
稱系爭祭祀公業）之管理人，向台北市大安區公所申請准予備查
，惟相對人並未合法取得系爭祭祀公業管理權，伊等為系爭祭祀
公業派下員，其中再抗告人甲○、乙○○、甲○興向台灣士林地
方法院（下稱士林地院）訴請確認相對人就系爭祭祀公業管理權
不存在（下稱本案訴訟），再抗告人丙○○則為本案訴訟參加人
（以上四人下稱乙○○等人），本案訴訟經士林地院以八十七年
度訴字第一０五號判決勝訴，現由相對人上訴，尚在審理中。相
對人以其係系爭祭祀公業管理人身分領取徵收地價補償金高達新
台幣數十億元，且就公業所有土地辦理管理人變更登記，未經派
下員大會決議或同意出售公業所有土地，出售所得流向不明，倘
令相對人於本案訴訟判決確定前，仍得行使祭祀公業管理人權限
，自有損害全體派下員權益之虞，更有難以回復之重大損害等語
，聲請定暫時狀態假處分，禁止相對人於本案訴訟民事判決確定
前行使對於系爭祭祀公業之管理權，經台灣台北地方法院裁定駁
回後，向原法院提起抗告。原法院以：再抗告人丁○○、戊○○
並非本案訴訟事件當事人，不具聲請假處分之當事人適格；再抗
告人乙○○、甲○興曾與相對人簽立切結書，明示授權相對人清
理維護或處分系爭祭祀公業財產，一切派下權利義務均歸相對人
全權處理；再抗告人甲○曾與相對人簽立契約書，約定不再對民
國七十八年十一月二十六日派下員會議選任相對人為管理人之決
議予以爭執，同意撤回士林地院八十一年度士簡字第七九七號確
認管理權不存在事件之起訴；再抗告人丙○○曾與相對人簽立和
解書，約定不就本案為任何訴訟上之起訴請求，乙○○、甲○興
雖於本案訴訟爭執切結書之效力，惟此非假處分裁判所應審究範
圍，乙○○等人形式上均應受契約書、切結書、和解書之拘束，
自無就所爭執之法律關係定暫時狀態之必要，台北地院駁回再抗
告人假處分之聲請，於法並無不合，因而裁定駁回再抗告人之抗
告。惟按於爭執之法律關係，為防止發生重大之損害或避免急迫
之危險或有其他相類似之情形而有必要時，得聲請為定暫時狀態
之處分，民事訴訟法第五百三十八條第一項定有明文。苟合於定
暫時狀態假處分之原因，並經債權人釋明此種情事存在，法院即
得為假處分之裁判，至債權人於他債權人就所爭執之法律關係已
對債務人起訴而於訴訟繫屬中，雖尚未追加為當事人者，僅債務
人得依同法第五百三十八條之四準用同法第五百三十三條、第五
百二十九條規定聲請命債權人於一定期間內起訴或追加為本案訴
訟當事人，尚難謂無聲請定暫時狀態假處分之當事人適格。丁○
○、戊○○現雖非本案訴訟當事人，惟其等主張為系爭公業派下
員，既得隨時起訴或於第二審言詞辯論終結前追加為當事人，難
認無聲請禁止相對人行使系爭祭祀公業管理權假處分之當事人適
格。原裁定認丁○○、戊○○非本案訴訟當事人，即無聲請本件
假處分之當事人適格，所持法律見解尚屬可議。又債權人起訴主
張之實體上理由是否正當，乃屬本案判決問題，非假處分裁判中
所能解決。乙○○等人應否受其所簽立契約書、切結書、和解書
之拘束，有待本案訴訟為實體上判斷，非本件假處分裁判所得解
決，原裁定逕認乙○○等人於假處分程序應受上開契約書、切結
書、和解書拘束，無就所爭執之法律關係定暫時狀態之必要，亦
與上開民事訴訟法規定有違。原裁定裁定駁回再抗告人之抗告，
尚嫌率斷。再抗告意旨，指摘原裁定不當，非無理由。而再抗告
人有無合於定暫時狀態假處分之原因，未經原法院詳為調查。爰
廢棄由原法院更為適法之處理。
據上論結，本件再抗告為有理由。依民事訴訟法第四百九十五條
之一第二項、第四百七十七條第一項、第四百七十八條第二項，
裁定如主文。
中　　華　　民　　國　九十六　年　　三　　月　二十九　日
                      最高法院民事第八庭
                          審判長法官  朱　建　男
                                法官  顏　南　全
                                法官  許　澍　林
                                法官  鄭　傑　夫
                                法官  蘇　清　恭
      本件正本證明與原本無異
                                      書  記  官
中　　華　　民　　國　九十六　年　　四　　月　 十四 　日
                                                     G
